【裁判字號】    95,交訴,109
【裁判日期】    951221
【裁判案由】    偽造文書等
【裁判全文】
臺灣臺北地方法院刑事判決             95年度交訴字第109號
公  訴  人  臺灣臺北地方法院檢察署檢察官
被      告  甲○○
上列被告因偽造文書等案件，經檢察官提起公訴（95年度速偵字
第331 號），本院判決如下：
    主  文
甲○○服用酒類，不能安全駕駛動力交通工具而駕駛者，處有期
徒刑月，如易科罰金，以銀元佰元即新台幣玖佰元折算壹日
。又行使偽造私文書，足以生損害於公眾及他人，處有期徒刑
月，如易科罰金，以銀元佰元即新台幣玖佰元折算壹日，偽造
如附表所示之署名肆枚沒收。應執行有期徒刑伍月，如易科罰金
，以銀元佰元即新台幣玖佰元折算壹日。偽造如附表所示之署
名肆枚沒收。
    事  實
一、甲○○於民國95年6 月16日23時許，在台北市○○○路某
    PUB 內與友人共飲調酒，明知自己飲酒甚多，已達不能安全
    駕駛動力交通工具之狀態，仍駕駛2859-ER 號自用小客車，
    而同年月17日凌晨4 時50分許，行經台北市○○○路與復興
    南口，因違規轉彎而遭警取締，甲○○隨即加速駛離，至和
    平東路三段226 號前為警攔獲，經實施酒測結果，發現甲○
    ○呼氣所含酒精濃度達每公升0.97毫克，詎甲○○於警後，
    為恐其友人知悉其無駕駛執照，竟基於行使偽造私文書之接
    續犯意，向警員謊稱其為「王靖湇」，並於附表所示之酒精
    濃度測試列印單、舉發違反道路交通管理事件通知單、移置
    保管車輛收據及限期領回通知單及攔停稽查告知事項單等文
    書上，偽簽「王靖湇」之署名，並持以交付警員，以示收受
    此等私文書，而行使該等私文書，足以生損害於王靖湇及警
    察機關對舉發違反道路交通管理事件之正確性，嗣甲○○跟
    隨警員至警局後，即向警員自承其真實姓名為甲○○。
二、案經巷台北市政府警察局大安分局移送檢察官偵查起訴。
    理  由
一、訊據被告甲○○坦承上開犯行，惟堅稱就冒名「王靖湇」部
    分其係自首等語，核其所供與卷附酒精濃度測試列印單、舉
    發違反道路交通管理事件通知單、移置保管車輛收據、限期
    領回通知單及攔停稽查告知事項單可資佐證。至被告就偽造
    文書部分是否自首一節，經本院傳喚證人即查獲之警員乙○
    ○，其雖曾證稱：「... 將駕駛人帶回警局製作筆錄，調閱
    王靖湇口卡資料發現有異，我覺得口卡照片上的容貌與被告
    本人不像，就再次詢問被告本人，被告才向警方坦承是他謊
    報王靖湇之年籍資料，並說出他本人叫甲○○」，「我不太
    記得整個過程，我記得我詢問被告他是否為王靖湇本人，被
    告似乎有點爭扎，後來就說出本名」，惟此為被告所否認，
    被告稱在警方口卡之前即已經說出自己姓名，經再次質以證
    人乙○○究竟在警方調出口卡之前被告有無向警方坦承自己
    姓名時，證人乙○○證稱：「時間太久了，過程我不太記得
    ，被告所言有可能是對的」（以上均見本院審判筆錄），由
    以上證人乙○○所證述之內容觀之，被告所言非無可採信，
    故被告就偽造文書部分確實於警員查知之前即向警員自首無
    訛。事證明確，被告上開犯行應堪認定。
二、查修正後刑法第41條第1 項前段關於得易科罰金之折算標準
    ，由「得以1 元以上3 元以下折算1 日」（依修正前罰金罰
    鍰提高標準條例第2 條【現已刪除】規定，就其原定數額提
    高為100 倍折算1 日，則最高應以銀元300 元折算1 日，經
    折算為新台幣後，應以新台幣900 元折算為1 日），提高為
    「以新台幣1 千元、2 千元或3 千元折算1 日」，並刪除「
    因身體、教育、職業、家庭之關係或其他正當事由，執行顯
    有困難」之條件，是以修正前關於易科罰金之折算標準金額
    較低，自係對被告較為有利。另被告就行使偽造私文書罪部
    分係自首，依修正後之第62條係得減輕，惟依修正前之規定
    則係必減輕，故亦以舊法對被告有利，故本件被告應適用修
    正前之刑法。
三、核被告所為係犯94年2 月2 日修正前之刑法第185 條之3 之
    公共危險罪及刑法第216 條、第210 條之行使偽造私文書罪
    。被告偽造「王靖湇」署名之行為為偽造私文書之階段行為
    不另論罪，而被告偽造私文書後復持以行使，其偽造私文書
    之低度行為為高度之行使行為所吸收，亦不另論罪，至被告
    於警員查獲後，利用同一舉發酒測之機會偽造王靖湇如附表
    所示之四項私文書並持以行使，係利用同一機會，侵害同一
    法益之行為，為接續犯。又被告所犯上開公共危險及行使偽
    造私文書二罪，犯意各別，行為不同，應分論併罰。另被告
    就行使偽造私文書罪部分，於警員發現前自首犯罪，並接受
    裁判，爰依修正前刑法第62條之規定減輕其刑。爰審酌被告
    酒後駕車，且酒測值高達每公升0.97毫克，行為之危險性甚
    高，於遭警攔檢酒測，冒用其弟王靖湇之姓名，惟於警員製
    作筆錄時即自首犯罪，危害尚輕，犯罪後尚能坦承犯行，態
    度尚可等一切情狀，分別量處如主文所示之刑，並均諭知易
    科罰金之折算標準，並定其應執行之刑及諭知易科罰金之折
    算標準。至偽造如附表所示之署名，應依刑法第219 條之規
    定沒收。
據上論斷，應依刑事訴訟法第299 條第1 項前段、刑法第2 條第
1 項、民國94年2 月2 日修正前刑法第185 條之3 、第216 條、
第210 條、第62條、第41條第1 項、第219 條、第51條第5 款，
罰金罰鍰提高標準條例第1 條前段，民國95年5 月17日修正前罰
金罰鍰提高標準條例第2 條判決如主文。
中    華    民    國    95    年    12    月    21    日
                  刑事第六庭  審判長法  官  周占春
                                    法  官  趙子榮
                                    法  官  林晏如
上正本證明與原本無異。
如不服本判決，應於判決送達後10日內向本院提出上訴狀 (應抄
附繕本)。
                                    書記官  林妙穗
中    華    民    國    95    年    12    月    21    日
  附表
  ┌──────────────┬───────────┐
  │   文   書   名   稱        │    應沒收之署名      │
  ├──────────────┼───────────┤
  │酒精濃度測試列印單(序號4297)│ 偽造王靖湇署名一枚   │
  ├──────────────┼───────────┤
  │95年6 月17日台北市政府警察局│ 偽造王靖湇署名一枚   │
  │舉發違反道路交通管理事件通知│                      │
  │單(單號AEU263019)           │                      │
  ├──────────────┼───────────┤
  │台北市政府警察局舉發交通違規│ 偽造王靖湇署名一枚   │
  │移置保管車輛收據及限期領回通│                      │
  │知單(編號0000000)           │                      │
  ├──────────────┼───────────┤
  │攔停稽查告知事項單 (偵查卷12│ 偽造王靖湇署名一枚   │
  │頁)                         │                      │
  └──────────────┴───────────┘
附錄本判決所引法條
刑法
第210條
偽造、變造私文書，足以生損害於公眾或他人者，處五年以下有
期徒刑。
第216條
行使第二百十條至第二百十五條之文書者，依偽造、變造文書或
登載不實事項或使登載不實事項之規定處斷。
第185條之3
服用毒品、麻醉藥品、酒類或其他相類之物，不能安全駕駛動力
交通工具而駕駛者，處一年以下有期徒刑、拘役或三萬元以下罰
金。


司法院資訊處製作；財團法人民間司法改革基金會備份。
